臺灣板橋地方法院刑事判決　　　　　　　96年度易字第1269號
公　訴　人　臺灣板橋地方法院檢察署檢察官
被　　　告　甲○○〔原名林偉立.
　　　　　　　　　　　〔三樓〕.
上列被告因侵占案件，經檢察官提起公訴〔９６年度偵字第８９
３６號〕。本院合議庭裁定由受命法官獨任進行簡式審判程序，
茲判決如下：
    主  文
甲○○連續意圖為自己不法之所有，而侵占自己持有他人之物，
處有期徒刑肆月，如易科罰金，以銀元參佰元折算壹日，緩刑貳
年。
    事　實
壹、甲○○〔原名林偉立〕為三商美邦人壽保險股份有限公司〔
    下稱三商公司〕之保險業務員，負責解釋保險商品內容及保
    單條款、說明填寫要保書注意事項、轉送要保文件暨保險單
    及其他經公司授權從事保險招攬之行為，民國〔下同〕９１
    年間，向馮月琴招攬附表壹所示人壽保險伍件，約明保險費
    依「自動轉帳」、「劃撥」等方式繳納〔詳如附表壹〕；９
    ４年下半年，馮月琴應納保險費合計新台幣〔下同〕１５０
    ６３８元，以甲○○尚積欠馮月琴４００００元，馮月琴遂
    於９４年間，開立票號ＢＹ0000000號、ＢＹ000
    0000號，金額依序為６６４４２元、４４１９６元之支
    票交付甲○○委託其代為繳納保險費。詎甲○○竟基於意圖
    為自己不法之所有之概括犯意，先後於９５年１月２７日、
    同年３月３１日，連續將上揭支票侵占入己存入其所開立華
    南商業銀行圓山分行帳戶內。嗣經三商公司通知馮月琴未繳
    納保費，馮月琴發覺有異，向三商公司反應，始查悉上情。
貳、案經三商公司訴由臺灣板橋地方法院檢察署檢察官偵查起訴
    。
    理  由
壹、上揭事實，業據被告坦承不諱〔參見本院準備程序筆錄、簡
    式審判筆錄〕，核與告訴人三商公司指訴被害情節、證人馮
    月琴結證意旨〔參見９６年度他字第１７０７號卷第３４頁
    至第３８頁〕，互核相符，復有〔一〕附表壹所示保單之要
    保書影本〔附９６年度他字第１７０７號卷第６頁至第２５
    頁〕。〔二〕事實欄所示支票影本貳紙〔附同上卷第第２６
    頁、第２７頁〕。〔三〕被告書立積欠保費之確認書影本〔
    附同上卷第２８頁〕。〔四〕華南商業銀行圓山分行９６年
    ４月３日〔９６〕華圓存字第１４６號函附甲○○帳戶開戶
    資料及存款往來明細表〔附９６年度偵字第８９３６號卷第
    ５頁至第２３頁〕等足佐，堪認被告自白情節，與事實相符
    。且查：
    一、被告為三商公司之保險業務員，負責解釋保險商品內容
        及保單條款、說明填寫要保書注意事項、轉送要保文件
        暨保險單及其他經公司授權從事保險招攬之行為。９１
        年間，向馮月琴招攬附表壹所示人壽保險伍張，約明保
        險費依「自動轉帳」、「劃撥」等方式繳納，業據告訴
        人三商公司訴明〔參見９６年度他字第１７０７號卷第
        １頁、第２頁、第５頁〕，據此，被告並『無』「代收
        保險費」之業務〔起訴書認被告負責代收保險費〕；本
        件係馮月琴委託被告代繳保險費，業據被告自白在卷〔
        參見本院準備程序筆錄第２頁〕，與證人馮月琴偵訊時
        證稱：「我要被告幫我繳交保費」〔參見９６年度他字
        第１７０７號卷第３５頁〕，互核相符；爰據之補正並
        認定如事實欄。
    二、本件事證明確，被告之上揭犯行，堪予認定。
貳、被告為事實欄所示行為後，刑法業經　總統於９４年２月２
    日以總統華總一義字第０９４０００１４９０１號令修正公
    布第１～３、５、１０、１１、１５、１６、１９、２５～
    ２７、第四章章名、２８～３１、３３～３８、４０～４２
    、４６、４７、４９、５１、５５、５７～５９、６１～６
    ５、６７、６８、７４～８０、８３～９０、９１－１、９
    ３、９６、９８、９９、１５７、１８２、２２０、２２２
    、２２５、２２９－１、２３１、２３１－１、２９６－１
    、２９７、３１５－１、３１５－２、３１６、３４１、３
    ４３條條文；增訂第４０－１、７５－１條條文；刪除第５
    ６、８１、９４、９７、２６７、３２２、３２７、３３１
    、３４０、３４５、３５０條條文；並自９５年７月１日施
    行。現行刑法第２條第１項規定：「行為後法律有變更者，
    適用行為時之法律。但行為後之法律有利於行為人者，適用
    最有利於行為人之法律。」，其中〔一〕刑法第３３５條第
    １項規定：「意圖為自己或第三人不法之所有，而侵占自己
    持有他人之物者，處五年以下有期徒刑、拘役或科或併科一
    千元以下罰金。」；惟惟現行刑法第３３條第５款規定「罰
　　金：新臺幣一千元以上，以百元計算之。」。修正後罰金刑
  　最低度重於行為時法，新法非有利於行為人。〔二〕行為時
　　刑法第５６條規定：「連續數行為而犯同一之罪名者，以一
  　罪論。但得加重其刑至二分之一。」。現行刑法業將第５６
    條刪除；比較新、舊法律，新法非有利於行為人。〔三〕行
　　為時之刑法第４１條第１項前段規定：「犯最重本刑為伍年
  　以下有期徒刑以下之刑之罪，而受陸個月以下有期徒刑或拘
    役之宣告，因身體、教育、職業、家庭之關係或其他正當事
    由，執行顯有困難者，得以壹元以上參元以下折算壹日，易
    科罰金。」，又行為時之易科罰金折算標準，修正前罰金罰
    鍰提高標準條例第２條〔現已刪除〕規定，就其原定數額提
    高為１００倍折算１日。據此，行為時之易科罰金折算標準
    ，應以銀元參佰元折算壹日，經折算後，應以新臺幣玖佰元
    折算壹日。惟現行刑法第４１條第１項前段則規定：「犯最
    重本刑為伍年以下有期徒刑以下之刑之罪，而受陸個月以下
    有期徒刑或拘役之宣告者，得以新臺幣壹仟元、貳仟元或參
    仟元折算壹日，易科罰金。」。比較修正前、後之易科罰金
    折算標準，新法非有利於行為人。〔四〕犯罪在新法施行前
　　，新法施行後，緩刑之宣告，應適用新法第７４條之規定〔
  　最高法院９５年第８次刑事庭會議決議意旨參照〕。
參、核被告所為，係犯刑法第３３５條第１項之普通侵占罪；起
    訴書原認被告所為係犯同法第３３６條第２項之業務占罪，
    尚有未洽，起訴法條應予變更。其先後貳次普通侵占犯行，
    時間緊接，犯罪構成要件相同，顯係基於概括犯意反覆為之
    ，依修正前刑法連續犯之規定，論以壹罪，並加重其刑；爰
    審酌被告犯罪之動機、目的、手段、所生危害、犯罪後態度
    等一切情狀，處如主文所示之刑，併諭知易科罰金之折算標
    準。末查，被告前未曾因故意犯罪受有期徒刑以上刑之宣告
    ，此有臺灣高等法院被告前案紀錄表在卷足稽，一時失慮而
    罹刑章，犯後自白犯行，顯具悔意，並已與馮月琴成立民事
    和解、向三商公司清償保險費，亦有被告提出之和解書、郵
    政劃撥儲金存款收據影本等在卷足參，因認所宣告之刑，以
    暫不執行為當，併予宣告緩刑，用啟自新。
據上論斷，應依刑事訴訟法第２７３條之１第１項、第２９９條
第１項前段、第３００條，刑法第２條第１項前段、第７４條第
１項第１款，修正前刑法第３３５條第１項、第４１條第１項前
段，罰金罰鍰提高標準條例第１條前段，修正前罰金罰鍰提高標
準條例第２條，判決如主文。
本案經檢察官蔡元仕到庭執行職務。
中　　華　　民　　國　　96　　年　　6 　　月　　29　　日
                  刑事第一庭    法　官  陳福來
以上正本證明與原本無異。
如不服本判決應於送達後10日內向本院提出上訴狀。
                                書記官  林兆嘉
中　　華　　民　　國　　96　　年　　6 　　月　　29　　日
附錄本案論罪科刑法條全文：
刑法第３３５條：
意圖為自己或第三人不法之所有，而侵占自己持有他人之物者，
處五年以下有期徒刑、拘役或科或併科一千元以下罰金。
前項之未遂犯罰之。
附表壹：
┌──┬───────┬───┬────┬──────┐
│編號│保　單　號　碼│要保人│被保險人│保費繳納方式│
├──┼───────┼───┼────┼──────┤
│一  │000000000000  │馮月琴│馮月琴  │自動轉帳    │
│    │              │      │        │半年繳55897 │
│    │              │      │        │元。        │
├──┼───────┼───┼────┼──────┤
│二  │000000000000  │馮月琴│馮月琴  │自動轉帳    │
│    │              │      │        │半年繳10545 │
│    │              │      │        │元。        │
├──┼───────┼───┼────┼──────┤
│三  │000000000000  │馮月琴│簡莊鈺賢│劃撥        │
│    │              │      │        │半年繳28255 │
│    │              │      │        │元。        │
├──┼───────┼───┼────┼──────┤
│四  │000000000000  │馮月琴│莊雅君  │劃撥        │
│    │              │      │        │半年繳28043 │
│    │              │      │        │元。        │
├──┼───────┼───┼────┼──────┤
│五  │000000000000  │馮月琴│莊雯婷  │劃撥        │
│    │              │      │        │半年繳27898 │
│    │              │      │        │元。        │
└──┴───────┴───┴────┴──────┘
